【裁判字號】    90,訴,39
【裁判日期】    900131
【裁判案由】    違反槍砲彈藥刀械管制條例
【裁判全文】
臺灣屏東地方法院刑事判決                              九十年度訴字第三九號
    公  訴  人    台灣屏東地方法院檢察署檢察官
    被      告    甲○○
右被告因違反槍砲彈藥刀械管制條例案件，經檢察官提起公訴（八十九年度偵字第六
三○七號），本院判決如左：
    主  文
甲○○未經許可，持有可發射金屬或子彈具殺傷力之改造空氣長槍，處有期徒刑壹年
貳月，併科罰金新台幣伍萬元，罰金如易服勞役，以新台幣玖佰元即銀元參佰元折算
壹日，緩刑肆年。
扣案之改造空氣長槍壹支（槍枝管制編號：0000000000號）沒收。
    事  實
一、甲○○於民國八十九年四月間，在屏東縣內埔鄉○○村○○路一三五巷一一○號
    其所經營養鴨場對面之檳榔園內，拾獲一支無槍柄，但可發射金屬或子彈具殺傷
    力之改造空氣長槍，因其養鴨場經常有野狗侵入，為嚇阻野狗，遂以木塊作為槍
    柄將上開長槍修復，並未經主管機關許可而持有之。嗣於同年十一月五日上午十
    時二十分許，為警在前開養鴨場查獲，並扣得該改造空氣長槍一支。
二、案經屏東縣警察局內埔分局報請臺灣屏東地方法院檢察署檢察官偵查起訴。
    理  由
一、右揭事實業據被告甲○○於偵、審中坦承不諱，且被告所持有之上開長槍，經送
    內政部警政署刑事警察局鑑定後，認係由玩具空氣長槍換裝中型高壓鋼瓶改造而
    成，以鋼瓶內之氣體為發射動力，機械性能良好，經實際試射，其平均單位面積
    動能為三九點二一焦耳／平方公分，有該局八十九年十二月一日刑鑑字第一八九
    三二六號鑑驗通知書及函附之槍彈測試紀錄表在卷可憑。另依前揭測試紀錄表所
    附說明，彈丸單位面積動能達二十四焦耳／平方公分時，足以穿入豬隻皮肉層；
    彈丸單位面積動能達二十焦耳／平方公分時，足以穿入人體皮肉層，故扣案之槍
    枝應具殺傷力，本案事證明確，被告犯行洵堪認定。
二、核被告甲○○所為，係違反槍砲彈藥刀械管制條例第十一條第四項之未經許可，
    持有可發射金屬或子彈具殺傷力之改造空氣長槍罪。爰審酌其因所飼養之鴨隻經
    常遭野狗侵擾，損失慘重，始萌生以槍枝嚇阻之念，雖其持有槍枝之行為對社會
    具有潛在之危險性，惟迄今未曾使用，且被告犯罪後坦承犯行，態度尚稱良好等
    一切情狀，量處如主文所示之刑，並就罰金部分諭知易服勞役之折算標準。又被
    告雖於七十八年間因贓物罪經台灣高等法院台南分院判處有期徒刑三月十五日確
    定，並於同年十二月五日執行完畢後，五年內未曾受有期徒刑以上刑之宣告，有
    卷附台灣高等法院被告全國前案紀錄表可稽，此次因一時失慮，致罹刑章，經此
    偵審程序，當知所警惕，而無再犯之虞，是本院認所宣告之刑，以暫不執行為適
    當，併宣告緩刑肆年，以啟自新。扣案之前開改造空氣長槍一支（槍枝管制編號
    ：0000000000號），為違禁物，應依法宣告沒收。
三、末按保安處分係對受處分人將來之危險性所為拘束其身體、自由等之處置，以達
    教化與治療之目的，為刑罰之補充制度，然亦應受比例原則規範，使保安處分之
    宣告，與行為人所為行為之嚴重性、危險性，及對行為人未來之期待性相當。槍
    砲彈藥刀械管制條例第十九條第一項規定：「犯第七條、第八條、第十條、第十
    一條、第十二條第一項至第三項、第十三條第一項至第三項之罪，經判處有期徒
    刑者，應於刑之執行完畢或赦免後，令入勞動處所，強制工作，其期間為三年。
    」此項規定不問對行為人有無預防矯治其危險性之必要，一律宣告付強制工作三
    年之部分，限制其中不具社會危險性受處分人之身體及自由，其所採措施與所欲
    達成之目的及所需程度，不合憲法第二十三條所定之比例原則，業經大法官會議
    釋字第四七一號解釋在案。故犯該條例第十九條第一項所列舉之罪，依個案情節
    符合比例原則部分，固應適用該條例宣告保安處分；至不符部分而應宣告保安處
    分者，則仍由法院斟酌刑法第九十條第一項規定之要件，依職權為之。本案被告
    所犯情節尚屬輕微，遽依該條例第十九條第一項宣告強制工作，顯違比例原則，
    且被告經營養鴨場，自七十八年出監後即未再犯案，亦與刑法第九十條第一項規
    定「有犯罪之習慣或以犯罪為常業或因遊蕩或懶惰成習而犯罪」之要件不符，自
    亦無庸依此為強制工作之諭知，附此敘明。
據上論斷，應依刑事訴訟法第二百九十九條第一項前段，槍砲彈藥刀械管制條例第十
一條第四項、刑法第十一條前段、第四十二條第二項、第七十四條第二款、第三十八
條第一項第一款、罰金罰鍰提高標準條例第二條，現行法規所定貨幣單位折算新台幣
條例第二條，判決如主文。
中      華      民      國      九十      年      一    月    三十一    日
                                      臺灣屏東地方法院刑事第一庭
                                          法  官  夏  金  郎
右正本證明與原本無異。
對於本判決如有不服應於收受送達後十日內向本院提出上訴書狀上訴於台灣高等法院
高雄分院並按他造當事人之人數附具繕本。
              書記官  謝  博  興
中      華      民      國      九十      年      一    月    三十一    日
附錄論罪法條：
槍砲彈藥刀械管制條例第十一條：
未經許可，製造、販賣或運輸第四條第一項第一款所稱其他可發射金屬或
子彈具有殺傷力之各式槍砲者，處五年以上有期徒刑，併科新臺幣一千萬
元以下罰金。
未經許可，轉讓、出租或出借前項所列槍砲者，處三年以上十年以下有期
徒刑，併科新臺幣七百萬元以下罰金。
意圖供自己或他人犯罪之用，而犯前二項之罪者，處無期徒刑或七年以上
有期徒刑，併科新臺幣一千萬元以下罰金。
未經許可，持有、寄藏或意圖販賣而陳列第一項所列槍砲者，處一年以上
七年以下有期徒刑，併科新臺幣七百萬元以下罰金。
第一項至第三項之未遂犯罰之。


司法院資訊處製作；財團法人民間司法改革基金會備份。
